load(file ="C:/Users/Marcel/Desktop/Studia/Semestr III/modele nieparametryczne/projekt/dane_zaliczenie.RData")

load(file = "C:/Users/Paweł/Desktop/Pulpit/Informatyka i ekonometria materiały/Semestr 3/Modele nieparametryczne/Projekt_zaliczeniowy_MN/dane_zaliczenie.RData")




Instalacja i załadowanie potrzebnych bibliotek:
```{r}
install.packages("rpart.plot")
install.packages("ElemStatLearn")
install.packages('e1071')
install.packages(earth)
library(earth)
library(e1071)
library(rpart)
install.packages('adabag')
library(adabag)
library(rpart.plot)
library(dplyr)
library(ElemStatLearn)
library(ggplot2)
library(stringr)
library("data.table")
library(vip)
```
**Sprawdzenie względnej liczby braków rekordów danych**
```{r}
cbind(colSums((is.na(proba_testowa)/15185)*100))
cbind(colSums((is.na(proba_uczaca)/nrow(proba_uczaca))*100))
```

**Prezentacja zbioru danych próby uczącej oraz testowej**
```{r}
head(proba_uczaca)
head(proba_testowa)
```


**Sprawdzenie rozkładu odpowiedzi zmiennej status**
```{r}
ggplot(proba_uczaca, aes(x = status)) +
  geom_bar()
```


**Badanie informacji o zmiennej recurringaction**

```{r}
head(proba_testowa %>%
    filter(proba_testowa$recurringaction == 'MANUAL'),n=3)

table(proba_uczaca$recurringaction)

```
Recurring action o wartości MANUAL występuje tylko w próbie testowej w liczebności 3 w przypadku transakcji 125778. Nie mozna przewidzieć statusu takiej obserwacji ze względu na rzadkość 
przypadków oraz niedostępność kategorii w probie uczacej w celu przyuczenia modelu do takiej transakcji W związku z tym zmienna ta zostanie zamieniona na wartość AUTO, aby móc dokonać predykcji na podstawie zbioru testowego.

```{r}
ggplot(proba_uczaca, aes(x = issuer)) +
  geom_bar()

  ```

Bardzo rzadka liczba transakcji kartą MAESTRO. Głównie transkacje wykonywane za pomocą kart
MasterCard oraz VISA

```{r}
ggplot(proba_uczaca, aes(x = type)) +
  geom_bar()
```
Występuje przewaga liczby transakcji kartą kredytową.


**Ujednolicenie danych ze względu na różną pisownie w opisie transakcji**

```{r}
table(proba_uczaca$description)
proba_uczaca["description"][proba_uczaca["description"] == "PLAY - FAKTURA"] <- "PLAY - faktura"
proba_uczaca["description"][proba_uczaca["description"] == "RedBull Mobile - FAKTURA"] = 'RedBull Mobile - faktura'
proba_uczaca["description"][proba_uczaca["description"] == "Szybkie sprawdzanie firmy"] = 'Szybkie sprawdzanie'
```




#Zmiana wartosci na other dla rzadkich typów klas karty
card_level_names <- c(names(table(proba_uczaca$level))[as.vector(table(proba_uczaca$level))>100])
proba_uczaca$level <- ifelse(proba_uczaca$level %in% card_level_names,proba_uczaca$level, "OTHER")
table(proba_uczaca$level)

**Zmiana wartosci na other dla kategorii country code z niewielką liczbą obserwacji**
```{r}
table(proba_uczaca$countrycode)
country_names <- c(names(table(proba_uczaca$countrycode))[as.vector(table(proba_uczaca$countrycode))>99])
proba_uczaca$countrycode <- ifelse(proba_uczaca$countrycode %in% country_names,proba_uczaca$countrycode, "OT")
```
**Ujednolicenie rzadkich wartości w zmiennej mccname**
```{r}
table(proba_uczaca$mccname)
proba_uczaca_merged["mccname"][proba_uczaca_merged["mccname"] == "Sklepy kosmetyczne"] = 'Usługi biznesowe gdzie indziej nie sklasyfikowane'
```

**Podział danych na tablice z transakcjami inicującycmi i rekurencyjnymi**
```{r}
table(proba_uczaca$recurringaction)
proba_uczaca_recurring <- subset(proba_uczaca, recurringaction =="AUTO")
proba_uczaca_initial <- subset(proba_uczaca, recurringaction !="AUTO")

names(proba_uczaca_initial)<- paste0('init', "_",names(proba_uczaca_initial))

proba_uczaca_merged <- merge(y = proba_uczaca_initial, x = proba_uczaca_recurring, by.x = 'initialtransaction_id', all.x = TRUE, by.y = 'init_id')
```
Do danych o transakcjach rekurencyjnych zostały dodane wartości o transakcjach inicjujących

**Wyciagnięcie zmiennej daty, dnia tygodnia oraz godziny ze zmiennej createtime**

```{r}
proba_uczaca_merged$recurring_createdate <- as.Date(proba_uczaca_merged$createtime,format="%Y-%m-%d")
proba_uczaca_merged$init_createdate <- as.Date(proba_uczaca_merged$init_createtime,format="%Y-%m-%d")

proba_uczaca_merged$recurring_weekday <- weekdays(as.Date(proba_uczaca_merged$createtime))
proba_uczaca_merged$init_weekday <- weekdays(as.Date(proba_uczaca_merged$init_createtime))

proba_uczaca_merged$recurring_hour <- format(proba_uczaca_merged$createtime,format="%H")
proba_uczaca_merged$init_hour <- format(proba_uczaca_merged$init_createtime,format="%H")

```
Wyciągnięte zostały zmienne data, godzina oraz dzień tygodnia ze względu na możliwość różnicy w liczbie transkacji wykonywanych w danym momencie, co może miec wpływ na pomyślne wykonanie transakcji.


**Zmienne dotyczące transakcji przy użyciu przeterminowanej karty**
```{r}
proba_uczaca_merged$expiry_date =  format(as.Date(paste(proba_uczaca_merged$expiryyear, proba_uczaca_merged$expirymonth,"01", sep = '-')), format = "%Y-%m-01")
proba_uczaca_merged$compare_to_expiry = format(proba_uczaca_merged$createtime, format="%Y-%m-01")
head(proba_uczaca_merged$expiry_date==proba_uczaca_merged$compare_to_expiry)
proba_uczaca_merged$expired_card = as.integer(as.logical(proba_uczaca_merged$expiry_date<proba_uczaca_merged$compare_to_expiry))
```

**Porównanie jednostek wysokości i szerekości w celu identyfikacji urządzenia użytego podczas transakcji**
```{r}
plot(proba_uczaca_merged$init_screenheight,proba_uczaca_merged$init_screenwidth)
proba_uczaca_merged["device"] <- NA
proba_uczaca_merged["device"][proba_uczaca_merged["init_screenwidth"<proba_uczaca_merged["init_screenheight"]] <- "mobilephone"
proba_uczaca_merged["device"][proba_uczaca_merged["init_screenwidth"]>=proba_uczaca_merged["init_screenheight"]] <- "computer"
ggplot((proba_uczaca_merged), aes(x = device)) +
geom_bar()
```



**Wyciągnięcie zmiennych przeglądarkę i system operacyjny urządzenia**
```{r}
proba_uczaca_merged[c('browser', 'other_software_info')] <- str_split_fixed(proba_uczaca_merged$init_browseragent, ' ', 2)
proba_uczaca_merged[c('device_type', 'other_software_info')] <- substring(str_split_fixed(proba_uczaca_merged$other_software_info, ';', 2),2)
```


**Podmiana wartości**

```{r}
proba_uczaca_merged$device_type[grepl('Windows NT 6.1',proba_uczaca_merged$device_type,ignore.case = TRUE)] <- 'Windows NT 6.1'

proba_uczaca_merged$device_type[grepl('Playstation',proba_uczaca_merged$device_type,ignore.case = TRUE)] <- 'Playstation 4'

proba_uczaca_merged$device_type[grepl('Windows NT 10.0',proba_uczaca_merged$device_type,ignore.case = TRUE)] <- 'Windows NT 10.0'

proba_uczaca_merged$device_type[grepl('Windows NT 10.0',proba_uczaca_merged$device_type,ignore.case = TRUE)] <- 'Windows NT 10.0'
```

**Zmiana wartosci na other dla rzadkich typów klas karty**
```{r}
device_type_names <- c(names(table(proba_uczaca_merged$device_type))[as.vector(table(proba_uczaca_merged$device_type))>500])
proba_uczaca_merged$device_type <- ifelse(proba_uczaca_merged$device_type %in% device_type_names,proba_uczaca_merged$device_type, "OTHER")
```


**Usuwanie zmiennych w celu przygotowania zbioru do modelu klasyfikacji zmiennej status**
```{r}
proba_uczaca_merged_nodel <- proba_uczaca_merged
proba_uczaca_merged <- subset(proba_uczaca_merged, select = -c(initialtransaction_id,id,description,init_createdate, init_payclickedtime, payclickedtime,init_payclickedtime, init_listtype,init_mccname,init_status,init_initialtransaction_id, createtime, init_createtime,browseragent,
init_browseragent,init_screenheight,init_screenwidth,screenwidth,screenheight,other_software_info,expirymonth,expiryyear,mccname, listtype,init_expirymonth,init_expiryyear,compare_to_expiry,expiry_date))
```

**ZBIÓR DANYCH PRÓBY UCZĄCEJ**
proba_uczaca_model <- proba_uczaca_merged

**Przygotowanie zbioru testowego** 
Zbiór testowy został przygotowany analogicznie do kroków w zbiorze uczącym. Zmienne rzadkie, które nie wystąpiły w zbiorze uczącym zostały ujednolicone przy pomocy kategorii OTHER/OT.
```{r}
#Ujednolicenie danych ze względu na różną pisownie w opisie transakcji
proba_testowa["description"][proba_testowa["description"] == "PLAY - FAKTURA"] <- "PLAY - faktura"
proba_testowa["description"][proba_testowa["description"] == "RedBull Mobile - FAKTURA"] = 'RedBull Mobile - faktura'
proba_testowa["description"][proba_testowa["description"] == "Szybkie sprawdzanie firmy"] = 'Szybkie sprawdzanie'


#Zmiana wartosci na other dla rzadkich typów klas karty
card_level_names <- c(names(table(proba_testowa$level))[as.vector(table(proba_testowa$level))>100])
proba_testowa$level <- ifelse(proba_testowa$level %in% card_level_names,proba_testowa$level, "OTHER")


#Zmiana wartosci na other dla niewielu obserwacji country code
country_names <- c(names(table(proba_testowa$countrycode))[as.vector(table(proba_testowa$countrycode))>99])
proba_testowa$countrycode <- ifelse(proba_testowa$countrycode %in% country_names,proba_testowa$countrycode, "OT")

#Podział tablicy danych na tablice z transakcjami inicującycmi i rekurencyjnymi.
#Następnie do rzędów transakcji rekurencyjnych dodane są dane o transakcji inicjujących 
#Podmiana wartosci manual na AUTO w celu ujednolicenia danych
proba_testowa_recurring <- subset(proba_testowa, recurringaction == "AUTO")
proba_testowa_initial <- subset(proba_testowa, recurringaction !="AUTO")
proba_testowa_recurring["recurringaction"][proba_testowa_recurring["recurringaction"] == "MANUAL"] = 'AUTO'
#Zmiana nazw kolumn w celu identyfikacji column initial po dodaniu do tablicy danych recurring
names(proba_testowa_initial)<- paste0('init', "_",names(proba_testowa_initial))


proba_testowa_merged <- merge(y = proba_testowa_initial, x = proba_testowa_recurring, by.x = 'initialtransaction_id',
all.x = TRUE, by.y = 'init_id')
proba_testowa_merged["mccname"][proba_testowa_merged["mccname"] == "Sklepy kosmetyczne"] = 'Usługi biznesowe gdzie indziej nie sklasyfikowane'


#Do wyciągnięcia: pełna data, godzina, dzień tygodnia ze względu na możliwość różnicy w liczbie transkacji wykonywanych w danym momencie, co może miec wpływ na pomyślne wykonanie
#Wyciagnięcie daty z createtime

proba_testowa_merged$recurring_createdate <- as.Date(proba_testowa_merged$createtime,format="%Y-%m-%d")
proba_testowa_merged$init_createdate <- as.Date(proba_testowa_merged$init_createtime,format="%Y-%m-%d")


#Wyciąganie dnia tygodnia

proba_testowa_merged$recurring_weekday <- weekdays(as.Date(proba_testowa_merged$createtime))
proba_testowa_merged$init_weekday <- weekdays(as.Date(proba_testowa_merged$init_createtime))

#Wyciagnięcie godziny z createtime

proba_testowa_merged$recurring_hour <- format(proba_testowa_merged$createtime,format="%H")
proba_testowa_merged$init_hour <- format(proba_testowa_merged$init_createtime,format="%H")

#Wyciagnięcie zmiennej expired_card
proba_testowa_merged$expiry_date =  format(as.Date(paste(proba_testowa_merged$expiryyear, proba_testowa_merged$expirymonth,"01", sep = '-')), format = "%Y-%m-01")
proba_testowa_merged$compare_to_expiry = format(proba_testowa_merged$createtime, format="%Y-%m-01")

proba_testowa_merged$expired_card = as.integer(as.logical(proba_testowa_merged$expiry_date<proba_testowa_merged$compare_to_expiry))

#Zamiana jednostek wysokości i szerekości do komputera bądź telefonu

proba_testowa_merged["device"] <- NA
proba_testowa_merged["device"][proba_testowa_merged["init_screenwidth"]<proba_testowa_merged["init_screenheight"]] <- "mobilephone"
proba_testowa_merged["device"][proba_testowa_merged["init_screenwidth"]>=proba_testowa_merged["init_screenheight"]] <- "computer"

proba_testowa_merged[c('browser', 'other_software_info')] <- str_split_fixed(proba_testowa_merged$init_browseragent, ' ', 2)

proba_testowa_merged[c('device_type', 'other_software_info')] <- substring(str_split_fixed(proba_testowa_merged$other_software_info, ';', 2),2)

#Podmiana wartości

proba_testowa_merged$device_type[grepl('Windows NT 6.1',proba_testowa_merged$device_type,ignore.case = TRUE)] <- 'Windows NT 6.1'

proba_testowa_merged$device_type[grepl('Playstation',proba_testowa_merged$device_type,ignore.case = TRUE)] <- 'Playstation 4'

proba_testowa_merged$device_type[grepl('Windows NT 10.0',proba_testowa_merged$device_type,ignore.case = TRUE)] <- 'Windows NT 10.0'

proba_testowa_merged$device_type[grepl('Windows NT 10.0',proba_testowa_merged$device_type,ignore.case = TRUE)] <- 'Windows NT 10.0'


#Zmiana wartosci na other dla rzadkich typów klas karty
device_type_names <- c(names(table(proba_testowa_merged$device_type))[as.vector(table(proba_testowa_merged$device_type))>500])
proba_testowa_merged$device_type <- ifelse(proba_testowa_merged$device_type %in% device_type_names,proba_testowa_merged$device_type, "OTHER")

#USUWANIE ZMIENNYCH DO KLASYFIKACJI

proba_testowa_nodel<- proba_testowa_merged
proba_testowa_merged <- subset(proba_testowa_merged, select = -c(initialtransaction_id,id,description,init_createdate, init_payclickedtime, payclickedtime,init_payclickedtime, init_listtype,init_mccname,init_initialtransaction_id, createtime, init_createtime,browseragent,
init_browseragent,init_screenheight,init_screenwidth,screenwidth,screenheight,other_software_info,expirymonth,expiryyear,mccname, listtype,init_expirymonth,init_expiryyear,compare_to_expiry,expiry_date))
```


# ZADANIE 1 - PREDYKCJA ZMIENNEJ JAKOŚCIOWEJ STATUS

**Zmiana status na wartość dychotomiczną**

```{r}
proba_uczaca_model$status = as.character(proba_uczaca_model$status)
proba_uczaca_model$status = as.factor(proba_uczaca_model$status)
proba_uczaca_model$status  = factor(x = proba_uczaca_model$status, levels=c("completed successfully","card limit exceeded","bank declined","do not honor"),labels = c(1,0,0,0))
```
W celu przeprowadzenia klasyfikacji ujednolicona została zmienna status a wartości udane (1) i nie udane (0).

**Budowanie drzewa klasyfikacjnego (zmienna celu: status)**
```{r}
big.drzewo = rpart(
  formula = status~.,
  data = proba_uczaca_model,
  control= rpart.control(cp=0.005)
  )
rpart.plot(
  x = big.drzewo,
  box.palette = "Orange",
)
```
Wykonane zostało przeuczenie modelu drzewa klasyfikacyjnego z małą wartością progową zmiany na kolejnych połączeniach (cp), w celu uzyskania jak największej liczby liści i tym samym jak największej głębokość drzewa.

**Reguły decyzyjne przeuczonego drzewa klasyfikacyjnego**
```{r}

big.drzewo_reg_decyzyjne = rpart.rules(x = big.drzewo)
big.drzewo_reg_decyzyjne
```
Zmienną wziętą pod uwagę przy pierwszym podziale zmiennych licząc od korzenia jest zmienna recurring hour. Następnymi zmiennymi były data wykonania transakcji rekurencyjnej oraz typ karty użytej w transakcji. Co ciekawe wpływową zmienną okazuje się być również godzina transakcji inicjującej, ale prawdopodobnie jest to pozorna korelacja, natomiast jest to modelowanie nieparametryczne a zatem można przyjąć, że prawidłowa predykcja jest ważniejsza niż interpretowalność modelu.


**Ustalanie optymalnych parametrów modelu (przycinanie drzewa)**

```{r}
bledy = big.drzewo$cptable

nr.min.cp <- which.min(bledy[, "xerror"]) 
prog.odciecia <- sum(bledy[nr.min.cp, c("xerror", "xstd")]) 
nr.optymalny <- which(bledy[, "xerror"] < prog.odciecia)[1] 
cp.optymalny = bledy[nr.optymalny, "CP"]


przyciete <- prune(tree = big.drzewo, 
                       cp = cp.optymalny) 
rpart.plot(przyciete)
```
Kolejnym etapem było doprowadzenie do przycięcia badanego drzewa klasyfikacyjnego na podstawie najniższego błędu. Optymalny poziom cp wyszedł około 0,005. Po przeliczeniu błędu mniejszego od obliczoneo progu odcięcia stwierdzono, iż optymalna liczba rozgałezień to 9.


**Ważność zmiennych
```{r}
przyciete$variable.importance

dotchart(rev(przyciete$variable.importance))
```
Na podstawie wykresu ważności zmiennych możemy powiedzieć, że największy wpływ na sukces transakcji ma godzina, data oraz wartość wykonywanej transakcji rekurencyjne, oraz typ i wartość transakcji inicjującej do niej przynależnej.

**Sprawdzenie dokładności predykcji na podstawie zbioru uczącego**

```{r}
przyciete <- prune(tree = big.drzewo, 
                       cp = cp.optymalny) # przycięcie drzewa

predykcja.uczaca = predict(
  object = przyciete,
  newdata = proba_uczaca_model,
  type = "class"
)


table(Rzeczywiste = proba_uczaca_model$status,
      Przewidywane = predykcja.uczaca )

#Błąd klasyfikacji.

mean(proba_uczaca_model$status != predykcja.uczaca)

cbind(przyciete$variable.importance[1:5])


# Wykonanie predykcji dla zbioru testowego

predykcja.statusu = predict(
  object = przyciete,
  newdata = proba_testowa_merged,
  type = "class"
)

length(predykcja.statusu)

```

Na podstawie tablicy krzyżowej możemy powiedzieć, że w przypadku przyciętego drzewa mamy 21601 prawidłowo sklasyfikowanych obserwacji oraz 3844 nieprawidłowo sklasyfikowane. W przypadku tego modelu średni błąd klasyfikacji wynosi 15.1%.

W celu poprawy predykcji modelu przeprowadziliśmy użycie baggingu. Próby dobierane są losowo, a algorytm baggingu każdy model uczy niezależnie od siebie.

**Proces przeprowadzania baggingu (lasy losowe)**
**Podział próby uczącej na podpróbę uczącą i walidacyjną**
```{r}
#podział grupy uczacej na uczacą i walidacje
grupy <- sample(rep(c("uczacy", "walidacja"),
                    round(c(0.8, 0.2)*nrow(proba_uczaca_model))))

df.bagging.uczacy <- proba_uczaca_model[grupy == "uczacy", ]
df.bagging.walidacyjny <- proba_uczaca_model[grupy == "walidacja", ]
```
Aby zweryfikowac dokładność i sprawdzić błąd predykcji modelu lasu losowego przedd wykonaniem predykcji na zbiorze testowym, podzielono zbiór uczący na podzbiór uczący i walidacyjny.

```{r}
drzewo.bagging.check <- bagging(
  formula = status ~.,
  data = df.bagging.uczacy,
  mfinal = 20,
  control = rpart.control(cp = 0)
)
table(df.bagging.uczacy$status, drzewo.bagging.check$votes[, 2])


barplot(table(df.bagging.uczacy$status, drzewo.bagging.check$votes[,2]), 
        legend.text = T,
        args.legend = list(x = "top",
        title = "Rzeczywista klasa"),
        xlab = "Liczba głosów na tak")
```
W pierwszej kolejności wykonane zostanie przeuczenie drzewa, polegające na przyjęciu krańcowej wartości cp na 0 poziomie, która pozwala na wykonywanie podziałów nawet w przypadku gdy nie wpływają one na poprawę względnego błędu modelu.

**Ustalenie optymalnej liczby drzew**
```{r}

predykcje_valid <- predict(drzewo.bagging.check, newdata = df.bagging.walidacyjny)

bledy.uczacy <-errorevol(drzewo.bagging.check, df.bagging.uczacy)
bledy.walidacyjny <-errorevol(drzewo.bagging.check, df.bagging.walidacyjny)

plot.errorevol(x = bledy.walidacyjny,
               y = bledy.uczacy)
p <- min(bledy.walidacyjny$error)
se <- (p*(1-p)/nrow(df.bagging.walidacyjny))^0.5

optymalne.m <- which(bledy.walidacyjny$error < p +se)[1]
optymalne.m
)
```
Porównanie błędów dla zbioru walidacyjnego i zbioru uczącego wskazują, że błąd znacznie spada w początkowych iteracjach. Po piątej iteracji błąd pozostaje prawie, że niezmienny, aż po okres 20 iteracji.

Optymalna liczba drzew wynosi 7 i zostanie wykorzystana jako parametr w ostatecznym modelu użytym do predykcji. 

**Analiza dokładności modelu na zbiorze uczącym (uczący/walidacyjny)**

```{r}
predykcje_valid <- predict(drzewo.bagging.check, newdata = df.bagging.walidacyjny)
predykcje_valid$error
```
Błąd predykcji na zbiorze walidacyjnym wskazuje, że poprawił się on w stosunku do modelu drzewa klasyfikacyjnego o 0.03.
Zatem do ostatecznej predykcji na zbiorze testowym wykorzystany zostanie model baggingu.

**Las losowy z optymalnym parametrem liczby drzew**
```{r}
drzewo.bagging.final <- bagging(
  formula = status ~.,
  data = proba_uczaca_model,
  mfinal = optymalne.m,
  control = rpart.control(cp = 0)
)

```
**Rozkład głosów**

```{r}
head(drzewo.bagging.final$votes,15)

barplot(table(proba_uczaca_model$status, drzewo.bagging.final$votes[, 1]),
        legend.text = T,
        args.legend = list(x = "top",
                           title = "Rzeczywista klasa"),
        xlab = "Liczba głosów na TAK")
table(proba_uczaca_model$status, drzewo.bagging.final$votes[, 1])
```
Przedstawiony powyżej wykres oraz tablica głosów definitywnie wskazują, że aż 7 drzew wskazuje na 14 tys. transakcji udanych. Kolejne drzewa proporcjonalnie zmniejszają ilość głosów. W 6 drzewach głosów za udaną transakcją jest już około 4 tys.
Przechodzić będziemy teraz do predykcji.

**Predykcja statusu dla zbioru testowego**
```{r}
predykcje <- predict(drzewo.bagging.final, newdata = proba_testowa_merged)
length(predykcje$class)
to.merge <- data.frame(cbind(id = as.numeric(proba_testowa_merged$id),pred = ifelse(predykcje$class=="1","sukces","porażka")))
predykcje_testowa.m <- merge(predykcje_testowa, to.merge, by.x = 'id', by.y = 'id', all.x = T)
predykcje_testowa.m <- predykcje_testowa.m %>% dplyr::select(-status) %>% mutate(status = pred) %>% dplyr::select(-pred)

predykcje_testowa <- predykcje_testowa.m
```
Przypisanie statusu predykowanego do zbioru wyjściowego.


# ZADANIE 2 - PREDYKCJA ZMIENNEJ ILOŚCIOWEJ AMOUNT


**Wybór zmiennych do modelu**
```{r}
proba_uczaca_merged_nodel <- subset(proba_uczaca_merged_nodel, select = -c(initialtransaction_id,id,init_createdate, init_payclickedtime, payclickedtime,init_initialtransaction_id, createtime, init_createtime,browseragent,init_browseragent,init_screenheight,
init_screenwidth,screenwidth,screenheight,other_software_info,expirymonth,expiryyear,expiry_date,init_expirymonth,init_expiryyear,compare_to_expiry,expiry_date,init_status, init_mccname,init_listtype,expired_card,recurringaction,status))
proba_uczaca_model_amount <- proba_uczaca_merged_nodel 

proba_testowa_nodel <- subset(proba_testowa_nodel, select = -c(id,init_createdate, init_payclickedtime, payclickedtime,init_initialtransaction_id, createtime, init_createtime,browseragent,init_browseragent,init_screenheight,
init_screenwidth,screenwidth,screenheight,other_software_info,expirymonth,expiryyear,expiry_date,init_expirymonth,init_expiryyear,compare_to_expiry,expiry_date, init_mccname,init_listtype,expired_card,recurringaction,amount))
proba_testowa_model_amount <- proba_testowa_nodel 

```
Powyżej przeprowadzone zostało wyczyszczenie i dostosowane danych do modeli drzew regresyjnych.

**Porównanie modeli z ograniczaniem wartości skrajnych**
```{r}
proba_uczaca_model_amount_1500 = filter(proba_uczaca_model_amount, amount <= 1500)
proba_uczaca_model_amount_1000 = filter(proba_uczaca_model_amount, amount <= 1000)
```
Do nauczania modeli drzew regresyjnych wykorzystano:
  a) pełen zakres zmiennej amount
  b) ograniczenie zmiennej amount do wartości 1500 
  c) ograniczenie zmiennej amount do wartości 1000

**Budowa trzech modeli regresyjnych**

```{r}
drzewo_amount_przeuczone = rpart(
  formula = amount ~.,
  data = proba_uczaca_model_amount,
  control = rpart.control(cp = 0)
)

drzewo_amount_przeuczone_1500 = rpart(
  formula = amount ~.,
  data = proba_uczaca_model_amount_1500,
  control = rpart.control(cp = 0)
)

drzewo_amount_przeuczone_1000 = rpart(
  formula = amount ~.,
  data = proba_uczaca_model_amount_1000,
  control = rpart.control(cp = 0)
)
```
Wykonano 3 modele drzew przeuczonych na każdej z poszczególnych zbiorów obserwacji.

**Reguły decyzyjne przeuczonego drzewa klasyfikacyjnego**
```{r}
drzewo_amount_przeuczone$cptable
drzewo_przeuczone$cptable
big.drzewo_reg_decyzyjne = rpart.rules(x = big.drzewo)
big.drzewo_reg_decyzyjne
```

W powyższej części przedstawione zostały wartości jakie poprzez decyzyjność prowadziły do kolejnych decyzji jakie podejmowane zostały w badanym modelu regresyjnym.

*** Przycinanie i porównanie drzew na podstawie średniego błędu**

```{r}
przycinanie <- function(drzewo) {
  bledy <- drzewo$cptable
  tmp1 <- which.min(bledy[, "xerror"])  
  tmp2 <- sum(bledy[tmp1, c("xerror", "xstd")]) 
  optymalny <- which(bledy[, "xerror"] < tmp2)[1] 
  
  prune(drzewo, cp = bledy[optymalny, "CP"]) 
}

#przycinanie drzew
drzewo_przyciete <- przycinanie(drzewo_amount_przeuczone)
drzewo_przyciete_1500 <- przycinanie(drzewo_amount_przeuczone_1500)
drzewo_przyciete_1000 <- przycinanie(drzewo_amount_przeuczone_1000)

#predykcja wartości
predykcje <- predict(drzewo_przyciete)
predykcje_1500 <- predict(drzewo_przyciete_1500)
predykcje_1000 <- predict(drzewo_przyciete_1000)

#średnie błędy kwadratowe
mean((proba_uczaca_model_amount$amount - predykcje)^2)
mean((proba_uczaca_model_amount_1500$amount - predykcje_1500)^2)
mean((proba_uczaca_model_amount_1000$amount - predykcje_1000)^2)

#średnie błędy
mean((proba_uczaca_model_amount$amount - predykcje)^2)^0.5
mean((proba_uczaca_model_amount_1500$amount - predykcje_1500)^2)^0.5
mean((proba_uczaca_model_amount_1000$amount - predykcje_1000)^2)^0.5

#Wizualizacja predykcji i wartości realnych
plot(x  =proba_uczaca_model_amount$amount, y = predykcje)
plot(x  =proba_uczaca_model_amount_1500$amount, y = predykcje_1500)
plot(x  =proba_uczaca_model_amount_1000$amount, y = predykcje_1000)
```
**Wizualizacja przycietego drzewa**

```{r}
rpart.plot(drzewo_przyciete_1500,
           branch.type = 5)


rpart.rules(drzewo_przyciete_1500, style = "tallw")

predykcje_1500$error
```

Na podstawie wyników testów średniego błędu kwadratowego, średniego błędu oraz wizualizacji danych postanowiliśmy o wyborze modelu z danymi poniżej wartości amount 1500. Warto zwrócić uwagę, że pod względem wartości błędu lepsze wyniki przejawiał model z ucięciem poniżej 1000 wartości zmiennej amount. Niemniej jednak w takim przypadku pozwolilbyśmy sobie na pozbawienie naszych predykcji wyników wyższych wartości, które są w odpowiednim stopniu interpretowane przez wybrany przez nas model 1500. Patrząc na wizualną część prezentacji zbudowanego przez nas drzewa możemy zwrócić uwagę na jego sporą konstrukcję składającą się z licznych rozgałęzień doprowadzających do dobrych wnioskowań decyzyjnych o wartości predykcji i zmiennej amount.


###MARS MODEL

# MARS                                                                        #
#*****************************************************************************#

#### Przykład wprowadzający ####
# Wygenerować wartości dla dwóch zależnych od siebie zmiennych losowych
#proba_testowa_model_amount
#proba_uczaca_model_amount

#Sprawdzenie braków danych
cbind(colSums((is.na(proba_uczaca_model_amount)/length(proba_uczaca_model_amount))*100))
cbind(colSums((is.na(proba_testowa_model_amount)/length(proba_testowa_model_amount)))*100)

#Usunięcie zmiennych description ze względu na braki danych które nie mogą występować w przypadku modeli MARS
proba_uczaca_model_MARS <- subset(proba_uczaca_model_amount, select = -c(init_description, description))
proba_testowa_model_MARS <- subset(proba_testowa_model_amount, select = -c(init_description, description))

head(proba_testowa_model_amount)

#szacowanie modelu MARS
mars1 <- earth(amount ~.,
               data = proba_uczaca_model_MARS)
summary(mars1)

# Dokonać przeglądu wyników modelu 
X <- mars1$bx # macierz faktycznych predyktorów (w finalnym modelu)

punkty <- mars1$cuts


mars1$selected.terms
przycinanie <- mars1$prune.terms

plot(mars1$rss.per.subset)
plot(mars1$gcv.per.subset)

# Zbudować model MARS pozwalając na interakcje
mars2 <- earth(amount ~ .,
               data = proba_uczaca_model_MARS,
               degree = 3)
summary(mars2)

earth(formula = amount ~ .,
      data = proba_uczaca_model_MARS,
      degree = 3,
      trace = 3) # drukuje szczegóły przebiegu fazy I i II

# Ustalić optymalne wartości parametrów ('nk', 'minspan', 'thresh')
        # 'nk' - max liczba funkcji bazowych w pierwszej fazie
        # 'minspan' - min liczba obserwacji pomiędzy węzłami (dla minspan=1 węzły dla każdej obserwacji)
        # 'thresh' - min zwiększenie R2

gcv.nk <- sapply(seq(70, 100, 10), function(x)
        earth(amount ~ .,
              data = proba_uczaca_model_MARS,
              degree = 3,
              nk = x)$gcv)

gcv.nk <- sapply(seq(100, 200, 10), function(x)
        earth(amount ~ .,
              data = proba_uczaca_model_MARS,
              degree = 3,
              nk = x)$gcv)  # nk = 100

mars3 <- earth(formula = amount ~ .,
               data = proba_uczaca_model_MARS,
               degree = 3,
               nk = 100)
summary(mars3)

gcv.thresh <- sapply(0.1^(3:5), function(x)
        earth(formula = amount ~ .,
              data = proba_uczaca_model_MARS,
              degree = 3,
              nk = 100,
              thresh = x)$gcv)  # thresh = 0.0001

gcv.minspan <- sapply(1:10, function(x)
        earth(formula = amount ~ .,
              data = proba_uczaca_model_MARS,
              degree = 3,
              nk = 100,
              thresh = 0.0001,
              minspan = x)$gcv) # minspan = 3

mars4 <- earth(formula = amount ~ .,
               data = proba_uczaca_model_MARS,
               degree = 3,
               nk = 100,
               thresh = 0.0001,
               minspan = 3)

summary(mars4)

# Sporządzić wykres diagnostyczny modelu
plot(mars4, info = T)

# Sprawdzić jaka byłaby optymalna liczba składników (terms) na podstawie sprawdzania krzyżowego
mars5 <- earth(formula = amount ~ .,
               data = proba_uczaca_model_MARS,
               degree = 3,
               nk = 100,
               thresh = 0.0001,
               minspan = 3,
               pmethod = "cv", # sprawdzanie krzyżowe
               nfold = 10,  # liczba części w sprawdzaniu krzyżowym
               ncross = 1, # ile razy wykonać cv (większa wartość = stabilniejsze wyniki)
               keepxy = T) # zachowanie danych x i y, żeby na wykresach diagnostycznych było cv

plot(mars5, which = 1)

summary(mars5)

# Sporządzić wykres przedstawiający wpływ poszczególnych zmiennych niezależnych na zmienną zależną
plotmo(mars4)
plotmo(mars5)
plotmo(mars1)

plotmo(mars1, 
       degree1 = "metraz", 
       pt.col = "grey",  # kolor punktu
       jitter = 0,       # bez "potrząsania" danymi
       ylim = c(5, 25),
       xlim = c(0, 200),
       grid.col = T,     # linie siatki
       npoints = T)      # wszystkie punkty

plotmo(mars4,
       degree2 = c("metraz", "l_pieter"),
       degree1 = F)

# Oszacować ważność zmiennych objaśniających
evimp(mars4)  # jest to ważność w modelu (nie ważność w ogóle dla tego problemu regresji)

# Zinterpretować parametry strukturalne w modelu MARS
summary(m.mars)
#ostatnia linijka mowi jaka jest zaleznosc w obszarze > niz 74xa
#srodkowy skladnik to y srednio zmniejszy sie o -3.35 
#wartosci pomiedzy sa na poziomie constant

#interpretacja:
#dla x mniejszych niz 45.09 - jezeli x wzrosnie o jednostke
#to zmienna y wzrosnie srednio o 3.36 jednostek, pod warunkiem
#ze x jest mniejszy od 45.09
#

#jezeli x wzrosnie o jednostke miedzy 45.09 a 73.40 to zmienna y
#nie zalezy od zmiennej x. zmienna y bedzie srednio na poziomie
#wyrazu wolnego 167.11

#jezeli x wzrosnie o jednostke to zmienna y zmniejszy sie srednio
#o 1.44 jednostek pod warunkiem ze x > 73.4
